【裁判字號】    97,易,176
【裁判日期】    970613
【裁判案由】    妨害家庭
【裁判全文】
臺灣板橋地方法院刑事判決               97年度易字第176號
公  訴  人  臺灣板橋地方法院檢察署檢察官
被      告  乙○○
            丙○○
上列被告因妨害家庭案件，經檢察官提起公訴（96年度偵續字第
525 號），本院判決如下：
    主  文
乙○○與有配偶之人相姦，處有期徒刑肆月，如易科罰金，以新
臺幣壹仟元折算壹日。
丙○○部份公訴不受理。
    事  實
一、乙○○明知丙○○（業經告訴人撤回告訴）係甲○○之妻，
    為有配偶之人，竟基於相姦之犯意，自民國九十六年四月間
    某日起至同年五月間某日止，接續在臺北縣板橋市○○路○
    段一○四巷一弄四之二號三樓乙○○住處及臺北縣土城市○○路某處汽車上等處，與丙○○為相姦行為多次。嗣於同年
    七月間某日，甲○○於丙○○之日記本中發現丙○○與乙○○有曖昧情愫，向丙○○追問後，始悉上情。
二、案經甲○○訴由臺灣板橋地方法院檢察署檢察官偵查起訴。
    理  由
壹、有罪部份（即被告乙○○部份）：
一、有關證據能力部分：
  (一)按被告以外之人於偵查中向檢察官所為之陳述，除顯有不可
    信之情況者外，得為證據，刑事訴訟法第一百五十九條之一
    第二項定有明文。查證人丙○○於偵查中係以證人身分具結
    陳述，觀其偵查筆錄製作之原因、過程等，並無顯不可信之
    情形，且證人丙○○於本院審理時亦已具結證述，並賦予被
    告詰問權，揆諸前揭法條規定，證人丙○○於偵查中之證詞
    自得為證據。
  (二)次按被告以外之人於審判外之言詞或書面陳述，除法律有規
    定者外，不得作為證據，刑事訴訟法第一百五十九條第一項
    定有明文，此乃傳聞證據之排除法則。又傳聞法則之重要理
    論依據，在於傳聞證據未經當事人之反對詰問予以核實，乃
    予排斥，惟若當事人已放棄對原供述人之反對詰問權，於法
    院審判時表明同意該等傳聞證據可作為證據，基於證據資料
    愈豐富，愈有助於真實發現之理念，並貫徹刑事訴訟法修法
    加重當事人進行主義之精神，確認當事人對於證據能力有處
    分權之制度，傳聞證據經當事人同意作為證據，法院認為適
    當者，亦得為證據。另當事人於調查證據時，對於傳聞證據
    表示「沒有意見」、「對於證據調查無意見」，而未於言詞
    辯論終結前聲明異議，應視為已有將該等傳聞證據採為證據
    之同意，此刑事訴訟法第一百五十九條之五定有明文。查本
    案所引之下列其餘證據，均未據被告乙○○否認其證據能力
    ，亦未於本案言詞辯論終結前聲明異議，則本院審酌該等證
    據並無違法取證或證明力顯然過低之情事，均得採為證據。
二、實體部分：
  (一)訊據被告乙○○固坦承明知丙○○係有配偶之人，仍與丙○○於九十六年四月下旬某日，在臺北縣土城市○○路某處汽
    車內相姦一次之事實，惟矢口否認於同年四、五月間，在其
    上址住處與丙○○相姦多次之犯行，辯稱：丙○○說在伊住
    處發生性交行為是記憶錯誤云云。
  (二)經查：
  1.上揭事實，業據證人即同案被告丙○○於偵查時結證稱：伊
    與乙○○於九十六年四、五月間，在臺北縣板橋市○○路○
    段一○四巷一弄四之二號三樓乙○○住處有性行為，大約數
    次，確切次數伊記不清楚等語甚詳（見他字偵查卷第十頁）
    ；復於本院審理時結證稱：伊跟乙○○說伊已婚之後，曾與
    乙○○發生性交行為，日期伊不太記得，地點是在乙○○的
    住處等語明確（見本院審判筆錄第七、八頁）；且證人即告
    訴人甲○○於本院審理時，亦就其於九十六年七月間某日，
    發現被告丙○○與乙○○有曖昧情愫，即找被告乙○○談判
    ，被告乙○○向其坦承與丙○○有性交行為等情結證甚詳（
    見本院審判筆錄第四頁以下）；而被告乙○○於本院審理時
    亦坦承明知丙○○係有配偶之人，仍與丙○○相姦之事實，
    並有證人丙○○親繪之被告乙○○上址住處室內擺設圖一紙
    存卷可憑，是被告乙○○確有與有配偶之丙○○相姦之犯行
    ，堪以認定。
  2.至被告乙○○就其與丙○○相姦之時間、次數及地點雖有爭
    執，然對照被告乙○○之供述及證人丙○○之證詞：被告乙○○供稱與丙○○相姦之時間係於「九十六年四月下旬」、
    地點係在「臺北縣土城市○○路某處汽車內」；而證人丙○○證稱與被告乙○○通姦之時間係於「九十六年四、五月間
    」、地點係在「被告乙○○上址住處」、次數則「有數次」
    等情，可徵，證人丙○○證稱與被告乙○○通姦之時間較長
    、次數較多，而參以證人丙○○於偵查及本院審理時證述之
    情節前後一致，且衡之常情，證人丙○○為有配偶之人，其
    如欲掩飾或減輕自己與人發生通姦行為之嚴重性，其所證述
    通姦之時間理當較短、次數較少，惟反觀其於偵查及本院審
    理時證述之通姦時間卻較被告乙○○供述者長、次數亦較多
    ，足見證人丙○○證稱與被告乙○○通姦之時間及地點，應
    確實可信，是就被告乙○○與證人丙○○之上開陳述相互勾
    稽，足認被告乙○○與丙○○相姦之時間應於九十六年四、
    五月間，次數應有多次，地點應在被告乙○○上址住處及臺
    北縣土城市○○路某處汽車內等處，均堪認定。從而，被告
    乙○○以前詞置辯，顯係臨訟卸責之詞，不足採信。
  3.綜上所述，本案事證明確，被告上揭犯行堪以認定，應依法
    論科。
三、論罪科刑之法律適用：
  (一)核被告乙○○所為，係犯刑法第二百三十九條後段之相姦罪
    。按刑法第二百三十九條前段之通姦罪及同條後段之相姦罪
    ，係規定於刑法第十七章之「妨害婚姻及家庭罪章」，其所
    保護之法益乃婚姻、家庭法益，而非個人法益，且我國實務
    上本即承認如下態樣之接續犯，例如，接連數天拆毀一棟廠
    房（最高法院九十四年臺上字第二五一二號判決意旨參照）
    、數夜連續挖掘地道以脫逃（最高法院三十一年度非字第一
    一號判例要旨可參）、接連數度前往被害人家索取錢財（最
    高法院五十三年臺上字第一五四三號判例要旨足參），凡此
    均認構成一個犯罪。查被告乙○○與有配偶之人丙○○於前
    開時地密接、持續為多次相姦行為，足認其主觀上係因二人
    交往關係，而基於一個犯罪決意，為上揭相姦行為，又被告
    乙○○與丙○○交往期間，因戀情方熾，情意正濃，發生多
    次相姦行為，所欲達成之目的及對象均屬相同，依社會一般
    通念，各個相姦行為間之獨立性極為薄弱，在時間差距上，
    難以強行分開，客觀上應認為本案之相姦行為本質上具有反
    覆性及持續性，在刑法的評價上應認為屬於集合犯，在法律
    上擬制為一罪。
  (二)爰審酌被告乙○○明知丙○○係有配偶之人，竟與有配偶之
    人為相姦行為，已危害社會善良風俗及婚姻制度，並破壞告
    訴人家庭圓滿幸福，復未能與告訴人達成和解，兼衡其於偵
    查及本院準備程序時原飾詞否認全部犯行，迄本院審理程序
    時詰問相關證人後，始就無從推諉之與丙○○相姦部分，坦
    認不諱，惟仍針對其與丙○○相姦之時間、地點及次數多加
    爭執，虛詞掩飾犯行之犯後態度等一切情狀，量處如主文所
    示之刑，並諭知易科罰金之折算標準，以資懲儆。又中華民
    國九十六年罪犯減刑條例雖於九十六年七月四日制定公布，
    同年月十六日生效施行，然本案被告乙○○犯罪終止之時間
    為九十六年五月間某日，於該條例第二條所定得減刑之犯罪
    時間為九十六年四月二十四日之後，是本案核與減刑之要件
    不符，自不得依該條例減刑，附此敘明。
貳、不受理部份（即被告丙○○部份）：
一、公訴意旨另以：被告丙○○係告訴人甲○○之妻，為有配偶
    之人，竟與明知其情之被告乙○○基於通姦之犯意，於九十
    六年四、五月間，在臺北縣板橋市○○路○段一○四巷一弄
    四之二號三樓被告乙○○住處，發生性行為多次，嗣於同年
    七月間，告訴人甲○○於被告丙○○之日記本中發現被告丙○○與乙○○有曖昧情愫，向被告丙○○逼問後，始知上情
    ，因認被告丙○○涉犯刑法第二百三十九條前段之通姦罪嫌
    等語。
二、按告訴乃論之罪，告訴人於第一審辯論終結前得撤回其告訴
    ；又告訴經撤回者，應諭知不受理之判決，並得不經言詞辯
    論為之，刑事訴訟法第二百三十八條第一項、第三百零三條
    第三款、第三百零七條分別定有明文。查本件告訴人甲○○
    告訴被告丙○○妨害家庭案件，起訴書認係觸犯刑法第二百
    三十九條前段罪名，依同法第二百四十五條第一項規定，須
    告訴乃論，茲據告訴人具狀撤回對被告丙○○之告訴，依照
    首開說明，本件關於被告丙○○部份爰不經言詞辯論，逕為
    諭知不受理之判決。
據上論斷，應依刑事訴訟法第二百九十九條第一項前段、第三百
零三條第三款、第三百零七條，刑法第二百三十九條後段、第四
十一條第一項前段，判決如主文。
本案經檢察官林珮菁執行職務。
中    華    民    國    97    年    6     月    13    日
                  刑事第九庭    法  官  張筱琪
上列正本證明與原本無異。
如不服本判決，應於送達後十日內敘明上訴理由，向本院提出上
訴狀
                                書記官  林怡君
中    華    民    國    97    年    6     月    13    日
附錄本案論罪科刑法條全文：
中華民國刑法第239條
（通姦罪）
有配偶而與人通姦者，處 1 年以下有期徒刑。其相姦者亦同。


司法院資訊處製作；財團法人民間司法改革基金會備份。
